【裁判字號】    90,訴,1995
【裁判日期】    900913
【裁判案由】    偽造文書
【裁判全文】
臺灣臺中地方法院刑事判決                          九十年度訴字第一九九五號
    公  訴  人  臺灣臺中地方法院檢察署檢察官
    被      告  乙○○
右被告因偽造文書案件，經檢察官提起公訴 (九十年度偵字第一０九八三號），本院
判決如左：
    主  文
乙○○行使偽造私文書，足以生損害於他人，處有期徒刑伍月，如易科罰金，以參佰
元折算壹日。
在支票簽收單上之偽造愷越公司印文貳個及甲○○印文壹個，均沒收。
    事  實
一、乙○○曾於民國 (下同）八十七年十月五日因侵占案件，經臺灣高等法院臺中分
    院判處有期徒刑七月，緩刑三年確定。嗣乙○○自八十八年九月間起，在臺中市
    ○○○街一段一六六號擔任資訊蜂國際網路科技股份有限公司 (以下簡稱資訊蜂
    公司）經理，迄八十九年四月間，資訊蜂公司委託愷越企業有限公司 (下簡稱愷
    越公司）印製名片、傳單及手冊等文件，嗣愷越公司依約交貨後，向資訊蜂公司
    請領貨款時，資訊蜂公司同意給付貨款共計新臺幣 (下同）十一萬六千八百元，
    並備妥付款人為臺中區中小企業銀行、票號ＳＡ0000000號、發票日為八
    十九年六月二十日而面額為十一萬六千八百元之支票一張，以供付款，乙○○在
    取得上開支票之前，為詐領此筆款項，遂於八十九年六月二日，在臺中市不詳地
    點，偽刻愷越公司之公司章及其負責人甲○○之印章後，蓋用愷越公司之印文二
    個及甲○○之印文一個在支票付款簽收單上，作成愷越公司於八十九年六月二日
    領取上開上開支票之支票付款簽收單，再連同愷越公司所提出供領款用之營利事
    業登記證影本，持以出示資訊蜂公司會計，使資訊蜂公司會計陷於錯誤，以為乙
    ○○有權代理愷越公司受領上開支票，遂於同日在資訊蜂公司將上開支票交付乙
    ○○，乙○○於取得上開支票後，旋即委其友人持以調現十一萬餘元，並將上開
    偽刻之印章丟棄。其所為偽造愷越公司支票付款簽收單及持以行使之行為，使資
    訊蜂公司誤以為乙○○有權代理愷越公司受領款項，並將款項付與乙○○，資訊
    蜂公司受有誤向無權受領人清償之損害，愷越公司受有未受領債權清償之損害，
    足以生損害於資訊蜂公司及愷越公司。其後於八十九年年六月下旬，愷越公司再
    向資訊蜂公司請領上揭貨款時，始查悉上情。
二、案經愷越公司訴由臺灣臺中地方法院檢察署檢察官偵查起訴。
    理  由
一、右揭犯行業據被告在檢察官訊問時及在本院審理時坦承不諱，復有支票付款簽收
    單、簽收簿影本各一紙、存證信函附影本二件附卷可稽，堪信屬實。又被告所為
    偽造愷越公司支票付款簽收單及持以行使之行為，使資訊蜂公司誤以為被告有權
    代理愷越公司受領款項，並將款項付與被告，資訊蜂公司受有誤向無權受領人清
    償之損害，愷越公司受有未受領債權清償之損害，自足以生損害於資訊蜂公司及
    愷越公司。右揭犯行，事證明確，洵堪認定。
二、核被告所為，係犯刑法第二百十六條、第二百十條之行使偽造私文書罪、刑法第
    三百三十九條第一項之詐欺取財罪。其偽造印章、印文之行為係偽造私文書之階
    段行為，而偽造私文書之低度行為，復為行使偽造私文書之高度行為所吸收，均
    不另論罪。其所犯上開二罪間，有方法結果之牽連關係，應論以牽連犯，並依刑
    法第五十五條規定，從一重之刑法第二百十六條、第二百十條之行使偽造私文書
    罪罪處斷。查被告曾於八十七年十月五日因侵占案件，經臺灣高等法院臺中分院
    判處有期徒刑七月，緩刑三年確定，有臺灣臺中地方法院檢察署被告刑案資料查
    註紀錄表一件附卷可憑，其素行已非良好，爰審酌上情、被告犯罪之動機、智識
    程度、手段、所生危害及其犯後業與愷越公司和解，並已由其母為其給付六萬元
    與愷越公司 (餘款約明日後清償）等一切情狀，量處如主文所示之刑，以示懲儆
    。又刑法第四十一條第一項規定已於九十年一月十日修正公布，並自九十年一月
    十二日起生效，被告行為後法律有變更，比較新舊法，應依刑法第二條第一項前
    段之規定，適用對被告較有利之修正後刑法第四十一條第一項前段之規定，審酌
    其身體、教育、職業、家庭之關係，就被告所處之有期徒刑，依法諭知易科罰金
    之折算標準。
三、如主文第二項所示之印文，係偽造之印文，應依刑法第二百十九條規定宣告沒收
    。至偽造之上開印章，已因被告丟棄而不存在，業據被告在本院審理時供承在卷
    ，爰不諭知沒收。
四、據上論斷，應依刑事訴訟法第二百九十九條第一項前段、刑法第二條第一項前段
    、第二百十六條、第二百十條、第三百三十九條第一項、第五十五條、修正後第
    四十一條第一項前段、第二百十九條、罰金罰鍰提高標準條例第一條前段、第二
    條，判決如主文。
中      華      民      國      九十      年      九      月    十三    日
                                臺灣臺中地方法院刑事第二庭
                                    法  官  羅  永  安
右正本證明與原本無異。
如不服本判決，應於送達後十日內向本院提出上訴狀（須附繕本），上訴於臺灣高等
法院臺中分院。
                                    書記官
中      華      民      國      九十      年      九      月    十九    日
附錄本案論罪科刑實體法條文
刑法第二百十條
偽造、變造私文書，足以生損害於公眾或他人者，處五年以下有期徒刑。
刑法第二百十六條
行使第二百十條至第二百十五條之文書者，依偽造、變造文書或登載不實事項或使登
載不實事項之規定處斷。


司法院資訊處製作；財團法人民間司法改革基金會備份。
